【裁判字號】    98,上易,1632
【裁判日期】    980803
【裁判案由】    竊盜
【裁判全文】
臺灣高等法院刑事判決                98年度上易字第1632號
上  訴  人
即  被  告  甲○○
上列上訴人因竊盜案件，不服臺灣新竹地方法院97年度易字第48
5號，中華民國98年5月15日第一審判決（起訴案號：臺灣新竹地
方法院檢察署97年度偵字第 343號、第2481號），提起上訴，本
院判決如下：
    主  文
上訴駁回。
    理  由
一、本件原審判決於民國98年 5月20日上午11時許，送至台北縣
    板橋市○○街32號 4樓，由上訴人即被告甲○○之『姪女』
    乙○○收受，此有送達證書附於原審卷可參。依戶籍謄本所
    載，被告居住於上址1樓，非住在同址4樓，本院為查明原判
    決送達情形，分別通知被告及證人乙○○，於98年 7月17日
    到庭，此 2份通知因收件人不在，郵務送達人員於同年月13
    日以寄存送達方式，寄存於板橋警察分局後埔派出所，並另
    製通知書留置於送達處所信箱或適當位置，有本院送達證書
    可考，被告等2人屆期未到庭。本院復通知被告於98年7月31
    日下午 2時30分到庭，並註明「請協同姪女到庭」，被告以
    同年月30日家庭赴台東聚會，已預定旅館房間，不及趕回為
    由，再度爽約。被告之外甥女江怡靜則具狀稱，家有未滿 1
    歲之幼童需照顧，無法如期出庭，並稱：「本人設籍於板橋
    市○○街32號 4樓，與上訴人非設同籍，亦非法律上有任何
    同居之關係事實，簽收文件當時，未能察覺印章為本人否？
    事後告知上訴人之姊（先生之母）轉告舅舅有文件，又因婆
    婆當時至外地參加法會，數日才返回，一時忘卻（告知）上
    訴人。今特書此狀，以述無法出庭作證」等語。職是，被告
    雖於98年6月11日具狀聲明上訴，於6月18日補提上訴理由狀
    ，因被告與江怡靜（或乙○○）非同居共財之親屬，基於「
    罪證有疑、利於被告」之法則，本院認本件上訴於法定期間
    內提起，合先敘明。
二、按不服地方法院之第一審判決而上訴者，應向管轄第二審之
    高等法院為之。上訴書狀應敘述具體理由。上訴書狀未敘述
    上訴理由者，應於上訴期間屆滿後20日內補提理由書於原審
    法院，逾期未補提者，原審法院應定期間先命補正。第二審
    法院認為上訴書狀未敘述理由或上訴有第 362條前段之情形
    者，應以判決駁回之，但其情形可以補正而未經原審法院命
    其補正者，審判長應定期間先命補正。刑事訴訟法第 361條
    、第 367條，分別定有明文。所謂不服第一審判決之具體理
    由，必係依據卷內既有訴訟資料或提出新事證，指摘或表明
    第一審判決有何採證認事、用法或量刑等足以影響判決本旨
    之不當或違法，而構成應予撤銷之具體事由，始克當之，如
    未依憑證據法則具體指出所採證據何以不具證據能力，或依
    憑卷證資料，明確指出所為證據證明力之判斷如何違背經驗
    、論理法則；倘僅泛言原判決認定事實錯誤、違背法令、量
    刑失之過重或輕縱，而未依上揭意旨指出具體事由，或形式
    上雖已指出具體事由，然該事由縱使屬實，亦不足以認為原
    判決有何不當或違法者，皆難謂係具體理由，俾與第二審上
    訴制度旨在請求第二審法院撤銷、變更第一審不當或違法之
    判決，以實現個案救濟之立法目的相契合，並節制濫行上訴
    ，此有最高法院97年度臺上字第 892號判決意旨足資參照。
    因此，上訴人之上訴書狀或補提之上訴理由書，雖有敘述上
    訴理由，惟並未具體敘述第一審判決有違法、不當情形，即
    與未敘述具體理由無異，其所為上訴，即不符合上訴之法定
    要件。
三、原審認定被告原係新竹縣湖口鄉世禾科技公司員工，意圖為
    自己不法所有，於97年1月3日凌晨 1時許，攜帶破壞剪，進
    入世禾科技公司送貨區，將價值約新臺幣25萬元之陽極棒成
    品25支，剪成 125段，竊取得手，放置於廠內廢酸區，觸犯
    刑法第 321條之加重竊盜罪。係以：(一)被告坦承於當日下班
    後，於凌晨1時10分許進入廠區拿取破壞剪，凌晨3時許進入
    廢酸區碰觸塑膠及報紙包裝之陽極棒。(二)被告所持之破壞剪
    ，足以剪壞陽極棒，業經原法院勘驗屬實。(三)證人戊○○證
    述：當天凌晨其目擊被告持破壞剪，該破壞剪平日剪螺絲之
    用，不會有綠色粉末，剪其他東西不會有那麼大量的粉末，
    在警局以肉眼可以清楚看到綠色粉末。(四)丙○○證述：當日
    凌晨1時許，被告右手持1支破壞剪，說要修理東西，但沒有
    看到他拿螺絲起子。(五)警衛丁○○證稱：當日凌晨 3時許，
    被告鬼鬼祟祟，我跟過去看，在公司廢酸區，被告蹲著摸公
    司遺失之陽極棒，摸了約 1分鐘，質問之後，被告支支吾吾
    、答非所問，除倒圾垃外，員工不會進入廢酸區，當時被告
    沒有說拿（丟）圾垃。原審綜合上情及全部卷證資料，詳加
    斟酌論斷，敘明其所憑之證據及認定之理由，認定被告構成
    刑法第321條第1項第 3款加重竊盜罪，並以被告有偽造有價
    證券1次、偽造文書2次、侵占1次前科，於96年5月21日執行
    有期徒刑完畢， 5年之內再犯本件之罪，以累犯論，酌情量
    處有期徒刑 7月，從形式上觀察，並無違法情形存在，量刑
    亦屬允當。
四、被告上訴意旨略稱：原判決所採之證言，其中證人丁○○見
    到被告蹲在地上摸陽極棒、證人丙○○見被告拿工具要去修
    電視機、證人戊○○清點陽極棒遺失等事實，並未包含曾親
    見被告竊盜行為之事實，及親見被告以破壞剪剪斷陽極棒之
    事實，而被告去丟垃圾經過廢酸區，才偶然發現有以報紙包
    裝之物，因好奇心使然，方蹲於該地查看，被告自始即無竊
    盜之意思。原審所認定之事實全屬拼湊，實無任何直接證據
    得證明被告確有竊盜或破壞之事實行為，顯然違背證據裁判
    之法則云云。
五、按審理事實之法院，其認定被告犯罪事實所憑之證據，並不
    以直接證據為限，間接證據亦包括在內，凡綜合調查所得之
    各種直接及間接證據，本於推理之作用得其心證，而為事實
    之判斷，若與事實無違，此項判斷與完全憑空推測迥異，即
    不容任意指為違法（最高法院32年上字第67號判例、同院98
    年度台上字第4004號判決參看）。原審以被告於下班後，在
    三更半夜，手持破壞剪，復違規進入世禾科技公司廢酸區，
    以手碰觸陽極棒約1分鐘，並綜合證人丁○○等全部卷證，
    認定被告犯加重竊盜罪，係依證據而為裁判，無違經驗法則
    、論理法則。被告就原審所為之認定，未提出新事證，或就
    卷內資料具體指摘不法，依前揭說明，被告與未具備具體之
    理由無異，本件上訴為不合法，爰不經言詞辯論，逕以判決
    駁回之。
六、據上論斷，應依刑事訴訟法第367條前段、第372條，判決如
    主文。
中    華    民    國    98    年    8     月     3    日
            刑事第十三庭  審判長法  官 曾德水
                                法  官 林婷立
                                法  官 趙文卿
以上正本證明與原本無異。
不得上訴。
                                書記官 洪雪娥
中    華    民    國    98    年    8     月    3     日
附錄：本案論罪科刑法條全文
刑法第321條第1項第3款
犯竊盜罪而有左列情形之一者，處六月以上、五年以下有期徒刑
：
三  攜帶兇器而犯之者。


司法院資訊處製作；財團法人民間司法改革基金會備份。
